【裁判字號】    95,訴,317
【裁判日期】    950823
【裁判案由】    解除買賣契約
【裁判全文】
臺灣臺南地方法院民事判決               95年度訴字第317號
原      告  乙○○
訴訟代理人  李永裕律師
先  位被告  甲○○
訴訟代理人  嚴庚辰律師
            陳國瑞律師
備  位被告  印尼長泰家具有限公司
法定代理人  甲○○
上列當事人間請求解除買賣契約事件，經本院於民國95年8月14
日言詞辯論終結，判決如下：
    主  文
原告先位、備位之訴及假執行之聲請均駁回。
訴訟費用由原告負擔。
    事  實
一、本件備位被告印尼長泰家具有限公司（以下簡稱印尼長泰公
    司）經合法通知，未於言詞辯論期日到場，核無民事訴訟法
    第386條所列各款情形，爰依原告之聲請，由其一造辯論而
    為判決。
二、按訴狀送達後，原告不得將原訴變更或追加他訴，但請求之
    基礎事實同一者，不在此限，民事訴訟法第255條第1項第2
    款定有明文。被告有二人以上，於同一訴訟程序被訴，原告
    慮其於先位被告之訴為無理由時，始請求對備位被告之訴為
    裁判，此即為複數被告之主觀的預備訴之合併。此種主觀的
    預備訴之合併，縱其先、備位之訴之訴訟標的容或不同，然
    二者在訴訟上所據之基礎事實如屬同一，攻擊防禦方法即得
    相互為用，而不致遲滯訴訟程序之進行。本件原告於起訴時
    原請求先位被告甲○○應給付新台幣2,4 60,000元及法定遲
    延利息；嗣原告於起訴狀繕本送達後，於民國93年8月2日具
    狀追加印尼長泰公司為備位被告，主張如本院認系爭合約係
    存在於原告與備位被告印尼長泰公司之間，則備位被告印尼
    長泰公司應給付原告新台幣2,4 60,000元及法定遲延利息，
    上開先、備位之訴，在訴訟上所據之基礎事實同一，就彼此
    攻擊防禦方法又可相互為用，核與民事訴訟法第255條第1項
    第2款規定，尚無不合，應予准許，合先敘明。
三、原告起訴主張：原告與先位被告甲○○於93年8月2日簽訂合
    作協議書（以下簡稱系爭合約），約定由先位被告甲○○提
    供印尼之廠地，並於整地、圍起圍牆及設置對外聯絡道路後
    ，供原告在上開廠地上興建建築物，每月租金美金10,294元
    ，原告需一次支付一年租金美金123,528元，相關加工機械
    及設備由原告提供，先位被告甲○○需協助將機械設備運抵
    至上開工廠並出售已灌藥之橡膠木混板予原告，先位被告甲
    ○○應提供原告出口所需之各項文件，以供原告將前述加工
    後之木材出口銷售，原告既與先位被告甲○○有上開合作協
    議約定，原告乃先後匯款計美金671,797元予先位被告甲○
    ○。詎先位被告甲○○於收受上揭款項後，先係藉詞拒絕出
    售木材予原告，嗣又改稱原告未給付貨款，拒絕提供各項出
    口文件，以致原告加工後之木材無法出口銷售，坐令木材堆
    滿倉庫，蒙受重大損失。由於先位被告甲○○於印尼當地甚
    有權勢，竟於93年12月12日要求原告派駐當地人員儘速離開
    上述廠房，並表示雙方合作關係到此為止，原告乃於93年12
    月29日通知先位被告甲○○，請其儘速依約履行，而先位被
    告甲○○始終置若罔聞。由於先位被告甲○○迄今仍未依約
    履行，原告爰以起訴狀為解除契約之意思表示，並依民法第
    259條、179條之規定，請求先位被告甲○○返還美金671,79
    7元，由於上述金額甚為龐大，原告因先位被告甲○○之違
    約行為已遭受重大損失，無力負擔鉅額訴訟費用，兼以先位
    被告甲○○可供執行之財產有限，原告爰先請求先位被告甲
    ○○返還新台幣2,460,000元。如鈞院認系爭合約係存在於
    原告與備位被告印尼長泰公司之間，則請求備位被告印尼長
    泰公司應返還原告新台幣2,4 60,000元。並聲明：（一）先
    位聲明：先位被告甲○○應給付原告新台幣2,4 60,000元，
    及自起訴狀繕本送達翌日起至清償日止，按週年利率百分之
    五計算之利息。（二）備位聲明：備位被告印尼長泰公司應
    給付原告新台幣2,4 60,000元，及自追加被告起訴狀繕本送
    達翌日起至清償日止，按週年利率百分之五計算之利息。（
    三）原告願供擔保，請准宣告假執行。
四、先位被告甲○○則以：本件原告起訴所據主張之合約書係93
    年8月2日簽立，惟該合約立約人甲方為『印尼長泰家具有限
    公司董事長甲○○』而非甲○○個人，另原告曾以敬洋有限
    公司（以下簡稱敬洋公司）名義對先位被告甲○○提出刑事
    詐欺告訴，於該案中告訴人之告訴意旨亦為『被告甲○○係
    長泰貿易企業有限公司負責人，民國93年8月2日，告訴人敬
    洋有限公司與長泰公司在我國大陸地區簽訂合作案．．．。
    』，且原告於起訴狀中所提出之存証信函亦稱『敬洋公司與
    印尼長泰公司簽訂合作案…。』，足徵合作案確係存在於『
    敬洋公司與印尼長泰公司』之間，原告與先位被告甲○○之
    間並無任何契約關係等語，資為抗辯。並聲明：原告之訴及
    假執行之聲請均駁回。如受不利判決願供擔保請准免為假執
    行。
五、備位被告印尼長泰公司未於言詞辯論期日到場，亦未提出書
    狀作何聲明或陳述。
六、原告與先位被告甲○○不爭執之事實：
（一）先位被告甲○○或備位被告印尼長泰公司有與原告或原告
      及翁清田、忠康公司簽訂系爭合約，該合約甲方列名印尼
      長泰公司董事長甲○○，乙方列名乙○○、翁清田、忠康
      公司，契約末尾簽名之人為甲○○、乙○○（先位被告甲
      ○○主張簽名之人尚有翁清田）。
（二）原告有匯款到先位被告甲○○的印尼帳戶共計美金671,79
      7元。
七、得心證之理由：
    本案爭執之關鍵在於：原告是否為系爭合約之當事人？經查
    ，原告因系爭合約所生之糾紛曾以敬洋公司之名義對先位被
    告甲○○提出刑事詐欺告訴（台灣台南地方法院檢察署95年
    度偵字第610號），於該案中告訴人敬洋公司（代表人為原
    告）之告訴意旨為『被告甲○○係長泰貿易企業有限公司之
    負責人，民國93年8月2日，告訴人敬洋有限公司與長泰公司
    在我國大陸地區簽訂合作案，．．．。』，且原告所提出通
    知先位被告甲○○儘速依系爭合約履行之存証信函亦稱『敬
    洋公司與印尼長泰公司簽訂合作案．．．。』，有台灣台南
    地方法院檢察署95年度偵字第610號不起訴處分書、存證信
    函各1份在卷可稽，復為原告所不爭執，足見原告於上開偵
    查案件及存證信函均自承敬洋公司係系爭合約之當事人，是
    先位被告甲○○辯稱：敬洋公司方為系爭合約之當事人，原
    告並非系爭合約之當事人等語，應可採信。原告雖以系爭合
    約之乙方列名乙○○、翁清田、忠康公司，契約末尾簽名之
    人為甲○○、乙○○（被告主張簽名之人尚有翁清田），主
    張原告為系爭合約之當事人，惟查，契約應以當事人立約當
    時之真意為準，而真意何在，又應以過去事實及其他一切證
    據資料為斷定之標準，不能拘泥文字致失真意（最高法院19
    年上字第453號判例參照），原告於上開偵查案件及存證信
    函既自承敬洋公司係系爭合約之當事人，而先位被告甲○○
    亦主張敬洋公司係系爭合約之當事人，原告並非系爭合約之
    當事人，是解釋當事人之真意，應認原告僅是以敬洋公司法
    定代理人之身份於系爭合約上簽名，原告並非系爭合約之當
    事人，敬洋公司方為系爭合約之當事人。原告既非系爭合約
    之當事人，則原告主張解除系爭合約，並依解除契約回復原
    狀及不當得利之法律關係，請求先位被告甲○○或備位被告
    印尼長泰公司應給付原告新台幣2,460, 000元及法定遲延利
    息，為無理由，應予駁回。原告之訴既經駁回，其假執行之
    聲請亦失所依附，應併予駁回。
八、訴訟費用負擔之依據：民事訴訟法第78條。
中    華    民    國    95    年    8     月    23    日
                  民事第五庭    法  官  蘇正賢
以上正本係照原本作成
如對本判決上訴，須於判決送達後20日內向本院提出上訴狀
中    華    民    國    95    年    8     月    23    日
                                書記官  陳美萍


司法院資訊處製作；財團法人民間司法改革基金會備份。
